臺灣高等法院臺中分院刑事判決　　　　94年度上訴字第1766號
上　訴　人
即　被　告　甲○○
　　　　　　　　　　現於臺灣臺中監獄臺中分監執行中
上列上訴人因毒品危害防制條例案件，不服臺灣臺中地方法院94
年度訴字第4號中華民國94年7月20日第一審判決（起訴案號：臺
灣臺中地方法院檢察署93年度毒偵字第5277號及併案94年度毒偵
字第693、1549、2238號），提起上訴，本院判決如下：
    主  文
上訴駁回。
    事  實
一、甲○○前曾於民國84年間因藥事法及違反麻醉藥品管理條例
    案件，經台灣台中地方法院分別判處有期徒刑各十月，並定
    應執行有期徒刑一年六月，嗣後因違反肅清煙毒條例等案件
    ，經台灣台中地方法院判處有期徒刑六月確定，又因違反麻
    醉藥品管理條例案件，由台灣台中地方法院另判處有期徒刑
    一年二月，上開數罪經先後接續執行並於撤銷假釋後執行殘
    刑，於89年6月26日因殘刑六月十五日執行完畢而出監。復
    因施用毒品案件，經台灣台中地方法院先後以88年度毒聲字
    第5030號、88年度毒聲字第6155號裁定送觀察、勒戒後，因
    均認無繼續施用毒品傾向，再由臺灣臺中地方法院檢察署檢
    察官先後以88年度毒偵字第359、17216號及89年度毒偵字第
    118號、89年度毒偵緝字第39號處分不起訴確定。復因施用
    毒品案件，先經台灣台中地方法院以89年度毒聲字第6402號
    裁定令入戒治處所施以強制戒治一年，嗣其經戒治期滿三月
    ，戒治期間成績評定為合格，再由台灣台中地方法院以90年
    度毒聲字第1410號裁定停止戒治，所餘戒治期間付保護管束
    ，嗣因其違反保護管束應遵守事項情節重大，由台灣台中地
    方法院以90年度毒聲字第3689號裁定撤銷停止戒治，令入戒
    治處所繼續施以強制戒治，並於91年7月24日強制戒治執行
    完畢，刑期部分則由台灣台中地方法院以90年度易字第44號
    就施用第一級毒品部分判處有期徒刑七月、施用第二級毒品
    判處有期徒刑七月，並定應執行有期徒刑一年，再經本院以
    90年度上易字第745號上訴駁回確定；另因施用第二級毒品
    案件，再經台灣台中地方法院以90年度易字第2861號判處有
    期徒刑九月確定，又因施用第一級毒品案件，由台灣台中地
    方法院以91年度訴字第2096號判處有期徒刑十月確定，而上
    開二罪（施用第二級毒品：九月、施用第一級毒品：十月）
    復定應執行有期徒刑一年五月確定；上開四罪接續執行而於
    93年5月18日縮短刑期假釋付保護管束而出監，其因保護管
    束中再因施用第二級毒品案件，經台灣台中地方法院以93年
    度沙簡字第583號判處有期徒刑三月，並於93年11月26日判
    決確定，現即因接續執行撤銷前開假釋之殘刑五月十九日及
    上開有期徒刑三月而在臺灣臺中監獄臺中分監執行中。
二、詎其仍不知戒惕，於強制戒治執行完畢釋放後五年內，竟基
    於施用第一級毒品海洛因之概括犯意，自93年11月初某日起
    至94年4月8日止，以平均二至三日施用一次之量，或在臺中
    市○○區○○街119號2樓之租屋處，或在臺中縣外埔鄉○○
    村○○路38號之住處，或在友人廖淑華位於臺中市○○區○
    ○路2段337巷2號13樓之租屋處內，以將少許第一級毒品海
    洛因摻於香菸內點燃吸食，或將少許第一級毒品海洛因置於
    注射針筒內，並摻水稀釋後以注射血管等方式，連續施用第
    一級毒品海洛因多次。並另基於施用第二級毒品甲基安非他
    命之概括犯意，自93年11月28日起至94年4月10日止，在前
    揭三處所，以將少許第二級毒品甲基安非他命置於玻璃球上
    以火燒烤產生煙霧而吸其煙霧之方式，連續施用第二級毒品
    甲基安非他命多次。嗣分別於(一)93年12月4日下午5時20分許
    ，經警持搜索票，前往上開甲○○位於臺中市○○區○○街
    119號2樓之租屋處執行搜索，並在該處扣得甲○○所有之第
    一級毒品海洛因（驗餘淨重0.93公克）、供前開第一級毒品
    海洛因包裝用之外包裝袋3只、第二級毒品甲基安非他命（
    重1.4公克）、供前開第二級毒品甲基安非他命包裝用之外
    包裝袋7只、供施用第一級毒品海洛因秤重所用之電子秤1個
    、吸食器1組及非屬毒品之不明粉末2包等物，且為警取得其
    同意採集尿液送驗後，呈嗎啡、甲基安非他命陽性反應。(二)
    94年1月22日下午5時分許，為警在臺中縣大里市○○路與新
    仁路口前，因形跡可疑，為警上前盤查，並自甲○○身上扣
    得其所有之第一級毒品海洛因（驗餘淨重0.22公克）、供前
    開第一級毒品海洛因包裝用之外包裝袋1只，且為警採集其
    尿液送驗後，呈嗎啡陽性反應。(三)94年3月4日晚間8時39分
    許，為警持搜索票前往臺中市○○區○○路2段337巷2號13
    樓處所執行搜索，並在該處扣得其所有之第一級毒品海洛因
    （驗餘淨重22.85公克）、供前開第一級毒品海洛因包裝用
    之外包裝袋9只、第二級毒品甲基安非他命（重0.8公克）、
    供前開第二級毒品甲基安非他命包裝用之外包裝袋1只、供
    施用第一級毒品海洛因秤重之電子秤1個、原供第一級毒品
    海洛因包裝用之外包裝袋20只、注射針筒2支、供攫取適當
    第二級毒品安非他命量所用之塑膠杓子1支、吸食器3組及不
    明藥物16顆等物，且為警取得其同意採集尿液送驗後，呈甲
    基安非他命陽性反應。(四)94年4月10日上午10時許，為警持
    搜索票前往臺中市○○區○○路2段337巷2號13樓處所執行
    搜索，為警扣得其所有之第一級毒品海洛因（驗餘淨重0.12
    公克）、供前開第一級毒品海洛因包裝用之外包裝袋1只、
    第二級毒品甲基安非他命（重0.8公克）、供前開第二級毒
    品甲基安非他命包裝用之外包裝袋1只、供施用第一級毒品
    海洛因秤重所用之電子秤1個、吸食器1組及非屬毒品之不明
    粉末 1包等物，且為警取得其同意採集尿液送驗後，呈嗎啡
    、甲基安非他命陽性反應。
三、案經臺中市警察局第五分局及臺中市警察局報請臺灣臺中地
    方法院檢察署檢察官偵查起訴及併案。
    理    由
一、上訴人即被告甲○○對於上開分別連續施用第一級毒品海洛
    因、第二級毒品甲基安非他命多次之事實於警詢、原審及本
    院均坦承不諱，且其為警先後所採之4次尿液，經分別送請
    中山醫學大學附設醫院藥物濫用檢測中心及詮昕科技股份有
    限公司檢驗結果，有二次呈嗎啡、甲基安非他命類藥物陽性
    反應，一次呈嗎啡陽性反應，一次呈甲基安非他命類藥物陽
    性反應，有該公司93年12月7日濫用藥物尿液檢驗報告書1紙
    及前開中心94年2月4日、同年3月17日、同年4月21日尿液檢
    驗報告書3紙等件附卷可參；而迭次查獲並扣案之白色不明
    粉末經送請法務部調查局鑑定結果，查獲經過欄(一)扣案之其
    中3包內容物、查獲經過欄(二)扣案之1包內容物、查獲經過欄
    (三)扣案之9包內容物及查獲經過欄(四)扣案之1包內容物，分別
    確含第一級毒品海洛因（驗餘淨重分別為0.93公克、0.22公
    克、22.85公克、0.12公克，總計24.12公克）之成分，有該
    局先後所出具之93年12月28日調科壹字000000000號、94年3
    月22日調科壹字第120015434號、94年5月17日調科壹字第12
    0015743號、94年6月27日調科壹字第120016024號鑑定通知
    書4紙在卷足憑，此外復有第二級毒品甲基安非他命3公克（
    查獲經過欄(一)所扣得之重1.4公克，查獲經過欄(三)所扣得之
    重0.8公克，查獲經過欄(四)所扣得之0.8公克）及如附表二、
    附表四所示之物扣案足資佐證，足徵被告自白連續施用第一
    級毒品海洛因多次次及連續施用第二級毒品甲基安非他命多
    次等犯行，核與事實相符，堪予採信。本件事證明確，被告
    之犯行洵堪認定。
二、按海洛因、甲基安非他命分係毒品危害防制條例所定之第一
    級毒品、第二級毒品，不得非法施用。是被告甲○○連續施
    用第一級毒品海洛因、第二級毒品甲基安非他命之行為，核
    分別係犯毒品危害防制條例第10條第1項之施用第一級毒品
    罪、同條第2項之施用第二級毒品罪。查被告為供施用第一
    級毒品及第二級毒品而分別持有各該級毒品之低度行為，應
    分別為施用第一級毒品、第二級毒品之高度行為所吸收，均
    不另論罪 (按轉讓、持有第一級毒品達淨重5公克以上者，
    加重其刑至二分之一，此為轉讓、持有毒品加重其刑之數量
    標準第2條第1項第1款所明定，是就本案被告為警查扣之第
    一級毒品海洛因總計達24.12公克，顯已逾前開加重標準，
    惟被告持有第一級毒品之低度行為既為施用第一級毒品之高
    度行為所吸收，是本案連續施用第一級毒品海洛因多次部分
    即無適用上開標準之餘地，併予敘明)。次查被告先後分別
    施用第一級毒品海洛因多次及施用第二級毒品甲基安非他命
    多次之犯行，時間均緊接，觸犯均構成要件相同之罪，顯均
    係基於概括犯意反覆為之，均為連續犯，分別應依刑法第56
    條之規定，各以一罪論，並均加重其刑。又被告所犯上開施
    用第一級毒品罪及施用第二級毒品罪之間，犯意各別，罪名
    互異，應分論併罰之。再被告自承其自93年11月初某日起至
    94年4月8日止，連續施用第一級毒品海洛因多次之犯行，及
    自93年11月28日起至94年4月10日止，連續施用第二級毒品
    甲基安非他命多次之犯行，亦與上開證據資料相符，公訴人
    僅就被告自93年11月間起至同年12月4日止連續施用第一級
    毒品海洛因多次及自93年11月28日（原起訴書誤繕93年年6
    、7月，業經蒞庭公訴檢察官當庭更正）起至同年12月4日止
    連續施用第二級毒品甲基安非他命多次等犯行，就前開被告
    連續施用第一級毒品海洛因多次及連續施用第二級毒品甲基
    安非他命多次而公訴人未予以起訴之部分，與已起訴之連續
    施用第一級毒品海洛因多次及連續施用第二級毒品甲基安非
    他命多次部分，分別有連續犯之裁判上一罪之關係，均已為
    起訴效力所及，本院自應均予以審究，併此敘明。末查被告
    曾因藥事法及違反麻醉藥品管理條例案件，經原審法院分別
    判處有期徒刑各十月，並定應執行有期徒刑一年六月，嗣後
    因違反肅清煙毒條例等案件，經原審法院判處有期徒刑六月
    確定，又因違反麻醉藥品管理條例案件，由原審法院另判處
    有期徒刑一年二月，上開數罪經先後接續執行並於撤銷假釋
    後執行殘刑，於89年6月26日殘刑六月十五日執行完畢而出
    監等情，有臺灣臺中地方法院檢察署刑案資料查註紀錄表及
    臺灣高等法院被告全國前案紀錄表各一份在卷可稽，其於有
    期徒刑執行完畢後，五年以內再犯本件有期徒刑以上之二罪
    ，為累犯，分別就施用第一級毒品海洛因及施用第二級毒品
    甲基安非他命部分，各應依刑法第47條之規定分別加重其刑
    ，並遞加重之。
三、原審認被告罪證明確，予以依法論科，並適用毒品危害防制
    條例第10條第1項、第2項、第18條第1項前段，刑法第11條
    、第56條、第47條、第51條第5款、第38條第1項第2款之規
    定，並審酌被告曾因施用毒品，經送觀察勒戒二次、強制戒
    治一次之治療程序，而未知警惕仍再犯本案之二罪，足見其
    雖經觀察、勒戒及強制戒治等治療程序，仍未徹底袪除施用
    毒品之惡習，猶再次施用，致深陷毒癮而難以自拔，顯未能
    善體國家設置觀察、勒戒及戒治機構，協助毒品施用者戒除
    毒癮之良法美意，惟念及施用毒品本質上係戕害自身健康之
    行為，尚未嚴重破壞社會秩序或侵害他人權益，且被告犯罪
    後坦承犯行態度尚屬良好，及其分別施用第一級毒品海洛因
    及第二級毒品甲基安非他命之期間長短、次數等一切情狀，
    分別量處有期徒刑一年及十月，並定應執行有期徒刑一年八
    月，認事用法尚無違誤，量刑亦稱妥適，被告上訴意旨以量
    刑太重指摘原判決不當，為無理由，應予駁回。
四、扣案之如附表一、附表三所示之毒品，分別係屬第一級毒品
    及第二級毒品，應依毒品危害防制條例第18條第1項前段之
    規定沒收銷燬之。又扣案之如附表二、附表四所示之物均屬
    被告所有，且分別為被告施用第一級毒品海洛因及施用第二
    級毒品甲基安非他命所用之物，業據被告供承在卷，爰依刑
    法第38條第1項第2款之規定均宣告沒收之。另扣案之非屬毒
    品不明粉末3包（即查獲經過欄(一)、(四)所查扣之物），均非
    屬毒品，有前開法務部調查局所出具之93年12月28日調科壹
    字第000000000號、94年6月27日調科壹字第120016024號鑑
    定通知書2紙存卷可參，且亦非供本件犯罪所用或所得之物
    ，即與刑法第38條各款之沒收要件不合，自無從宣告沒收之
    。又「FM2」之學名為氟硝西泮（Flunitrazepam），屬毒品
    危害防制條例所定之第三級毒品，且按查獲之第三、四級毒
    品及製造或施用毒品之器具，無正當理由而擅自持有者，均
    沒入銷燬之，毒品危害防制條例第18條第1項中段定有明文
    。再按經查獲無正當理由而擅自持有第三、四級毒品及製造
    或施用毒品之器具者，由查獲機關予以沒入銷燬之，此亦為
    毒品危害防制條例施行細則第11條之1所明定。是扣案之不
    明藥物16顆（即查獲經過欄(三)所查扣之物），雖警方於扣押
    物品目錄表記載為「FM2」，然被告否認該不明藥物為「FM2
    」，僅係其在藥局所購買之戒毒藥品，與本案犯罪無關等語
    ，且遍觀全卷亦無證據顯示該不明藥物係屬毒品或其他之違
    禁物，亦非供本件犯罪所用或所得之物，自與刑法第38條第
    1項各款之沒收要件均不相符，縱該不明藥物16顆確屬俗名
    為「FM2」之第三級毒品氟硝西泮（Flunitrazepam），揆之
    上開規定，自應由查獲機關逕予沒入銷燬，是上開不明藥物
    16顆，不予諭知沒收或沒收銷燬之，併此敘明。
據上論結，應依刑事訴訟法第368條，判決如主文。
本案經檢察官乙○○到庭執行職務。
中　　華　　民　　國　　94　　年　　11　　月　 3   　 日
            刑事第八庭  審判長法  官  羅  得  村
                              法  官  巫  政  松
                              法  官  紀  文  勝
上列正本證明與原本無異。
施用第二級毒品部分不得上訴。
施用第一級毒品部分得上訴。
如不服本判決應於收受送達後十日內向本院提出上訴書狀，其未
敘述上訴之理由者並得於提起上訴後十日內向本院補提理由書（
均須按他造當事人之人數附繕本）。
                              書記官  顏  子  良
中　　華　　民　　國　　94　　年　　11 　月　　7    　日
附錄本案科刑法條：
修正後之毒品危害防制條例第十條
施用第一級毒品者，處六月以上五年以下有期徒刑。
施用第二級毒品者，處三年以下有期徒刑。
  附表一：
┌──┬────────────────┐
│編號│   應  沒  收  銷  燬  之  物   │
├──┼────────────────┤
│ 一 │第一級毒品海洛因（驗餘淨重0.93公│
│    │克）                            │
├──┼────────────────┤
│ 二 │第一級毒品海洛因（驗餘淨重0.22公│
│    │克）                            │
├──┼────────────────┤
│ 三 │第一級毒品海洛因（驗餘淨重22.85 │
│    │公克）                          │
├──┼────────────────┤
│ 四 │第一級毒品海洛因（驗餘淨重0.12公│
│    │克）                            │
├──┼────────────────┤
│總計│第一級毒品海洛因（驗餘淨重24.12 │
│    │公克）                          │
└──┴────────────────┘
  附表二：
┌──┬────────────────┐
│編號│      應  沒  收  之  物        │
├──┼────────────────┤
│ 一 │供附表一編號一所示第一級毒品海洛│
│    │因包裝用之外包裝袋3只           │
├──┼────────────────┤
│ 二 │供附表一編號二所示第一級毒品海洛│
│    │因包裝用之外包裝袋1只           │
├──┼────────────────┤
│ 三 │供附表一編號三所示第一級毒品海洛│
│    │因包裝用之外包裝袋9只           │
├──┼────────────────┤
│ 四 │供附表一編號四所示第一級毒品海洛│
│    │因包裝用之外包裝袋1只           │
├──┼────────────────┤
│ 五 │供施用第一級毒品海洛因秤重用之電│
│    │子秤3 個                        │
├──┼────────────────┤
│ 六 │原供第一級毒品海洛因包裝用之外包│
│    │裝袋20只                        │
├──┼────────────────┤
│ 七 │注射針筒2 支                    │
└──┴────────────────┘
  附表三：
┌──┬────────────────┐
│編號│   應  沒  收  銷  燬  之  物   │
├──┼────────────────┤
│ 一 │第二級毒品甲基安非他命（重1.4公 │
│    │克）                            │
├──┼────────────────┤
│ 二 │第二級毒品甲基安非他命（重0.8公 │
│    │克）                            │
├──┼────────────────┤
│ 三 │第二級毒品甲基安非他命（重0.8公 │
│    │克）                            │
├──┼────────────────┤
│總計│第二級毒品甲基安非他命（重3公克 │
│    │）                              │
└──┴────────────────┘
 附表四：
┌──┬────────────────┐
│編號│      應  沒  收  之  物        │
├──┼────────────────┤
│ 一 │供附表三編號一所示第二級毒品甲基│
│    │安非他命包裝用之外包裝袋七只    │
├──┼────────────────┤
│ 二 │供附表三編號二所示第二級毒品甲基│
│    │安非他命包裝用之外包裝袋1 只    │
├──┼────────────────┤
│ 三 │供附表三編號三所示第二級毒品甲基│
│    │安非他命包裝用之外包裝袋1只     │
├──┼────────────────┤
│ 四 │吸食器5 組                      │
├──┼────────────────┤
│ 五 │供攫取適當第二級毒品安非他命量所│
│    │用之塑膠杓子1 支                │
└──┴────────────────┘
                                                      Ａ
